臺灣臺中地方法院刑事判決　　　　　　 100年度訴字第1664號
公　訴　人　臺灣臺中地方法院檢察署檢察官
被　　　告　林美君
上列被告因違反毒品危害防制條例案件，經檢察官提起公訴（10
0年度毒偵字第1760號），被告於準備程序中就被訴事實為有罪
之陳述，受命法官於聽取當事人之意見後，經本院合議庭裁定由
受命法官獨任適用簡式審判程序，判決如下：
    主    文
林美君施用第一級毒品，處有期徒刑拾壹月。扣案之注射針筒貳
支，均沒收。
    犯罪事實
一、林美君前於民國87年間因施用毒品案件，經裁定送觀察、勒
    戒後，認無繼續施用毒品之傾向，於87年10月20日執行完畢
    釋放出所，並由臺灣臺中地方法院檢察署檢察官於87年10月
    21日以87年度偵字第16383 號為不起訴處分確定。其不知戒
    絕，又於前開觀察、勒戒執行完畢後5 年內，再因施用第二
    級毒品案件，經裁定送觀察、勒戒後，認有繼續施用毒品之
    傾向，再送戒治處所施以強制戒治，嗣經停止戒治付保護管
    束出所，於90年8 月11日保護管束期滿執行完畢。詎林美君
    仍不知悔改，復基於施用第一級毒品海洛因之犯意，於100
    年5 月1 日9 時許，在臺中市太平區○○○○街5號 楊文杰之
    住處，將海洛因摻水稀釋，再以針筒注射之方式，施用第一
    級毒品海洛因1 次。嗣於同年月4 日20許5 分許，在臺中市
    ○○路○ 段74之18號「全一大飯店」311 號房為警臨檢而查
    獲，並扣得其所有供施用之注射針筒2 支。
二、案經臺中市政府警察局第三分局報告臺灣臺中地方法院檢察
    署檢察官偵查起訴。
    理    由
壹、程序方面：
    本件被告林美君所犯非死刑、無期徒刑、最輕本刑為3 年以
    上有期徒刑之罪，或高等法院管轄第一審之案件，被告於準
    備程序中，就前揭被訴事實為有罪之陳述，經受命法官告以
    簡式審判程序之旨，並聽取被告與公訴人之意見後，本院認
    無不得或不宜改依簡式審判程序進行之處，爰依刑事訴訟法
    第273 條之1 第1 項、第284 條之1 ，經合議庭評議後，裁
    定本件由受命法官獨任進行簡式審判程序，是本件之證據調
    查，依刑事訴訟法第273 條之2 規定，不受同法第159 條第
    1 項、第161 條之2 、第161 條之3 、第163 條之1 及第16
    4 條至170 條規定之限制，合先敘明。
貳、實體方面：
一、上揭犯罪事實，業據被告於警偵訊及本院審理中坦承不諱，
    且被告於上揭時地為警查獲後，經警採集其尿液送驗結果，
    確呈海洛因代謝物之可待因、嗎啡陽性反應一情，有詮昕科
    技股份有限公司100年5月18日第00000000號濫用藥物尿液檢
    驗報告、臺中市政府警察局第三分局採證同意書、偵辦毒品
    案件尿液檢體對照表各1紙附卷可稽。此外，復有臺中市政
    府警察局第三分局搜索、扣押筆錄、扣押物品目錄表各1份
    及照片8 張在卷足憑，並有被告所有供施打海洛因使用之注
    射針筒2 支扣案可佐，足徵被告前揭施用第一級毒品之自白
    與事實相符，堪予採信。
二、按毒品危害防制條例於92年7 月9 日修正公布，自93年1 月
    9 日施行，其中第20條、第23條將施用毒品之刑事處遇程序
    ，區分為「初犯」及「五年內再犯」、「五年後再犯」。依
    其立法理由之說明：「初犯」，經觀察、勒戒或強制戒治後
    ，應為不起訴處分或不付審理之裁定；經觀察、勒戒或強制
    戒治執行完畢釋放後，「五年內再犯」者，因其再犯率甚高
    ，原實施之觀察、勒戒及強制戒治既已無法收其實效，爰依
    法追訴或裁定交付審理。至於經觀察、勒戒或強制戒治執行
    完畢釋放後，「五年後再犯」者，前所實施之觀察、勒戒或
    強制戒治已足以遮斷其施用毒品之毒癮，為期自新及協助其
    斷除毒癮，仍適用「初犯」規定，先經觀察、勒戒或強制戒
    治之程序。從而依修正後之規定，僅限於「初犯」及「五年
    後再犯」二種情形，始應先經觀察、勒戒或強制戒治程序。
    依上開說明，及92年7 月9 日新修正之毒品危害防制條例第
    20條第3 項、第23條第2 項之修正理由所示，就施用毒品者
    ，祇於「初犯」及「五年後再犯」二種情形，有其追訴條件
    之限制，即須於初犯經觀察、勒戒或強制戒治釋放後，五年
    內均無施用毒品之行為，始能認其前所實施之觀察、勒戒或
    強制戒治已足遮斷毒癮，而得於五年後再犯時，再予適用初
    犯之規定，重行觀察、勒戒等程序。倘五年內已經再犯，被
    依法追訴處罰，縱其第三次（或第三次以上）施用毒品之時
    間在初犯釋放五年以後，即與「五年後再犯」之情形有別，
    且因已於「五年內再犯」，顯見其再犯率甚高，原實施觀察
    、勒戒或強制戒治，已無法收其實效，而無五年戒斷期之存
    在，自無再經觀察、勒戒及強制戒治之必要，應由檢察官逕
    行起訴，始符毒品危害防制條例修正之本旨（參照最高法院
    95年度臺非字第59號、95年度臺上字第1071號判決、最高法
    院95年5 月9 日95年度第7 次刑庭會議決定、最高法院97年
    9 月9 日97年度第5 次刑事庭會議決議）。查被告於87年間
    因施用毒品案件，經裁定送觀察、勒戒後，認無繼續施用毒
    品之傾向，於87年10月20日執行完畢釋放出所，經臺灣臺中
    地方法院檢察署檢察官以87年度偵字第16383 號為不起訴處
    分確定。其於觀察勒戒執行完畢後5 年內之89年間，再因施
    用第二級毒品案件，經裁定送觀察、勒戒後，認有繼續施用
    毒品之傾向，再經裁定令入戒治處所施以強制戒治，嗣經停
    止戒治付保護管束出所，於90年8 月11日保護管束期滿執行
    完畢等情，有臺灣高等法院被告前案紀錄表1 份在卷可按，
    是被告於87年間觀察、勒戒執行完畢後至本件施用毒品犯行
    ，雖已逾5 年，然其於觀察、勒戒執行完畢後5 年內仍有上
    開施用毒品犯行，並因此經判處罪刑確定，依上開最高法院
    決定、決議及判決要旨之見解，本件被告雖於前揭觀察、勒
    戒執行完畢釋放後，於100 年5 月1 日再因施用海洛因為警
    查獲，即非屬毒品危害防制條例第20條第3 項所定「5 年後
    再犯」之情形，檢察官逕行起訴，要無不合。本案事證明確
    ，被告上開施用第一級毒品犯行，洵堪認定，應予依法論科
    。
三、論罪科刑
（一）查海洛因係毒品危害防制條例第2條第2項第1款規定之第
      一級毒品，不得非法持有、施用，是核被告所為，係犯同
      條例第10條第1項之施用第一級毒品罪。其施用第一級毒
      品前持有第一級毒品之低度行為，應為施用之高度行為所
      吸收，不另論罪。
（二）爰審酌被告有多次犯罪前科之品行（參卷附臺灣高等法院
      被告前案紀錄表），又其因多次施用毒品，歷經觀察、勒
      戒、強制戒治、受有期徒刑執行完畢後，仍不知警惕，且
      無視於毒品對於自身健康之戕害及國家對於杜絕毒品犯罪
      之禁令，竟再犯本件施用第一級毒品罪，顯見其意志不堅
      ，未有戒除惡習之決心，惡性非輕，惟念及被告犯後能坦
      承犯行，態度良好，其施用毒品尚無危害他人，犯罪手段
      尚屬平和，暨施用毒品者均有相當程度之成癮性及心理依
      賴，其犯罪心態與一般刑事犯罪之本質並不相同，應側重
      適當之醫學治療及心理矯治為宜，及其高職畢業之智識程
      度、經濟小康之生活狀況（見警卷第2 頁被告警詢筆錄受
      詢問人資料) 等一切情狀，量處如主文所示之刑，以示懲
      儆。
（三）至扣案之注射針筒2 支為被告所有，且供施用第一級毒品
      海洛因之用，業據被告供承在案，自應依法予以宣告沒收
      。
據上論斷，應依刑事訴訟法第273條之1第1項、第299條第1項前
段，毒品危害防制條例第10條第1項，刑法第11條前段、第38條
第1項第2款，判決如主文。
本案經檢察官李莉玲到庭執行職務。
中    華    民    國   100    年    9     月    13    日
                    刑事第十二庭  法  官  莊秋燕
以上正本證明與原本無異。
如不服本判決應於收受判決後10日內向本院提出上訴書狀，並應
敘述具體理由；其未敘述上訴理由者，應於上訴期間屆滿後20日
內向本院補提理由書（均須按他造當事人之人數附繕本）「切勿
逕送上級法院」。
                                  書記官  楊賀傑
中    華    民    國   100    年    9     月    13    日
附錄論罪科刑法條：
毒品危害防制條例第10條
施用第一級毒品者，處 6 月以上 5 年以下有期徒刑。
施用第二級毒品者，處 3 年以下有期徒刑。